【裁判字號】    95,破抗,8
【裁判日期】    950823
【裁判案由】    破產宣告
【裁判全文】
臺灣高等法院臺南分院民事裁定  95年度破抗字第8號
抗告人  甲○○
上列抗告人因聲請破產宣告事件，對於中華民國95年5月26日臺
灣臺南地方法院所為裁定（民國95年度破字第1號）提起抗告，
本院裁定如下：
    主  文
抗告駁回。
抗告訴訟費用由抗告人負擔。
    理  由
一、本件抗告人於原審聲請意旨略以：抗告人現為台南市政府警
    察局第二分局員警，目前每月收入約新台幣 (下同)50,000
    元，惟因未能量入為出，向多家金融機關陸續領用信用卡、
    現金卡及辦理信用借款，並進而動支花用，迄抗告人提出破
    產聲請時，業已積欠各金融機關達7,240,000元之債務，每
    月應負擔之利息已超過每月薪資，非抗告人薪資所能負擔。
    此外，抗告人亦借用李蘭英名義參加同事李鍍佑所發起之互
    助會，標得會款後尚有160,000元之死會會款尚待繳納，並
    向黃錦雪借款250,000元，以求能繼續週轉，但因利息沉重
    ，抗告人已陷於清償不能狀態，嚴重影響抗告人獨自撫養幼
    子李佳峻成長、受教之需求，幾經思量，願就名下估計尚有
    2,100,000元價值之房屋，並使用中之汽車，及未來之薪資
    聲請破產予以處理還債，爰依破產法第58條第1項規定聲請
    破產等語。
二、抗告意旨略以：
  (一)按所謂不能清償債務，係指以債務人現實財產及其信用仍無
    法清償全部債務屬之，最高法院民國（下同）92年度台抗字
    第89號判決意旨可資參照。抗告人目前所積欠之債權金額本
    金為6,304,124元，其中積欠銀行債權人之部分為5,894,124
    元，其利息依平均年利率19％計算，抗告人每月光應負擔之
    利息金額就高達93,324元（此為估算金額，實際金額較此為
    多）; 其餘借款部分410,000元，其利息依法定年利率5％計
    算，每月亦應負擔利息約1,709元，兩者合計利息每月約95,
    033元，顯然已超過抗告人每月薪資5萬餘元所能負擔額度。
  (二)再者，縱如原審法院所言，債務總金額扣除抗告人不動產價
    值後，約餘款項400餘萬元，惟該部分亦僅係單純本金之加
    減計算而已，並未仔細考量下列情事，顯有未洽：
  1.依法定抵充之順序（民法第323條），債務之抵充係先充費
    用，次充利息，次充原本。然原審法院未察，直接將不動產
    價值抵充債權原本之計算方式，顯然於法有違。
  2.以抗告人目前每月應負擔利息金額約9萬餘元之情形計算，
    抗告人1年就必須支付高達100萬餘元之龐大利息，已如前述
    。縱然以抗告人名下不動產之價值全額抵充銀行債權人之債
    權原本5,894,124元，尚餘債務3,794,124元，依該金額計算
    抗告人每月也要負擔利息約60,074元（0000000×19％÷12
    ＝60073.63）。試問，以抗告人目前每月薪資僅有5萬餘元
    之情況，連利息都負擔不起了，哪還會有清償本金之能力？
    況且，目前抗告人每月的薪資於扣除自身生活必須之支出及
    扶養幼子李佳峻之費用後，已所剩無幾，更可確定根本無法
    負擔債務所生之沈重利息，則原審法院如何認定抗告人尚有
    清償債務之能力，實令人匪夷所思。
  (三)綜上所述，抗告人依其目前財務狀況確實已陷於清償不能，
    依法自得聲請破產。原審法院於審理過程中，對於抗告人是
    否符合「陷於清償不能」要件之認定，明顯違反法定抵充順
    序之規定，而誤將抗告人名下不動產之價值直接抵充其債務
    原本；且亦無詳細審酌、計算抗告人目前所負擔之利息金額
    ，是否為其每月收入所得負擔等重要事實，而有違法不當之
    處。為此，提起抗告，請求廢棄原裁定等語。
三、按破產，對債務人不能清償債務者宣告之。破產宣告時屬於
    破產人之一切財產，及將來行使之財產請求權；破產宣告後
    ，破產終結前，破產人所取得之財產，為破產財團。財團費
    用及財團債務，應先於破產債權，隨時由破產財團清償之。
    在破產宣告前，對於債務人之財產有質權、抵押權或留置權
    者，就其財產有別除權。有別除權之債權人，不依破產程序
    而行使其權利；破產法第57條、第82條第1項、第97條及第
    108條分別定有明文。又法院就破產之聲請，以職權為必要
    調查，如債務人確係無財產，則破產財團即不能構成，無從
    依破產程序清理債務，參照同法第148條之旨趣，自應依同
    法第63條，以裁定駁回其聲請，司法院著有院字第1505號解
    釋可資參照。從而，構成破產財團之債務人財產，明顯不足
    清償同法第95條、第96條所列破產財團費用及財團債務時，
    依同法第148條規定，法院於宣告破產後，隨即須同時宣告
    破產程序終止，此無異徒增破產程序及費用之浪費，且無益
    於債務人及其他債權人。參照上開司法院解釋及相關說明，
    於此情狀，聲請宣告破產已無實益，應適用同法第63條第1
    項規定以裁定駁回破產宣告之聲請。再債務人之財產價值，
    是否足堪清償其債務，不僅以不動產之有無及其價值為認定
    之依據，債務人是否尚有其他財產或信用、能力，自應併予
    調查審認。
四、經查：
  (一)抗告人積欠之銀行債務本金部分如下：(1)國泰人壽保險股份
    有限公司：1,167,145元。(2)中華商業銀行股份有限公司：
    179,446元。(3)台新商業銀行股份有限公司：142,833元。(4)
    萬泰商業銀行東門分行：599,415元。(5)台灣新光商業銀行
    股份有限公司：127,771元。(6)中國信託商業銀行股份有限
    公司：信用卡款項85,645元、通信貸款644,480元。(7)合作
    金庫商業銀行成功分行：公教小額信用貸款768,596元；信
    用卡消費款21,067元；連帶保證借款740,806元。(8)友邦國
    際信用卡股份有限公司：114,963元。(9)安泰商業銀行股份
    有限公司：752,172元。(10)台東區中小企業銀行股份有限公
    司：549,785元，以上積欠本金債務部分合計為5,894,124元
    ，此有國泰人壽保險股份有限公司、中華商業銀行股份有限
    公司、台新商業銀行股份有限公司、萬泰商業銀行東門分行
    、台灣新光商業銀行股份有限公司、中國信託商業銀行股份
    有限公司、合作金庫商業銀行成功分行、友邦國際信用卡股
    份有限公司、安泰商業銀行股份有限公司、台東區中小企業
    銀行股份有限公司函覆原審關於抗告人欠款之資料為憑（見
    原審卷第46至108頁）。若加計抗告人所陳尚欠死會會款160
    ,000元，及向黃錦雪借貸之250,000元，共計積欠本金債務
    為6,304,124元，應堪認定。
  (二)然查，抗告人目前名下之資產計有：(1)坐落台南市○區○○
    段第366地號、地目建、面積54.41平方公尺之土地，及該土
    地上121建號，門牌台南市○區○○路165巷21弄65號，總面
    積67.2平方公尺之房屋，此不動產據抗告人自承價值約2,10
    0,000元。(2)1996年份，FORD廠，1991CC，牌照UP-0172號之
    汽車。(3)另抗告人現為台南市警察局第二分局員警，其91年
    至93年度之薪資分別為751,716元、766,346元、797,336元
    。而上揭抗告人名下之房地，業經國泰人壽保險股份有限公
    司設定最高限額2,040,000元之抵押權，有土地及建物謄本
    在卷可稽（見原審卷第8、9頁），則依前開破產法第108條
    之規定，國泰人壽保險股份有限公司對該房地有別除權，得
    不依破產程序行使其權利。又抗告人名下之汽車因年份已久
    ，價值所剩無幾，雖其為台南市警察局第二分局警員，93年
    度薪資近800,000元，為58年10月22日生，至公務人員退休
    法第4條所定之退休年齡60歲，尚得工作24年，然審酌抗告
    人之年紀、職業、收入、財產狀況，與債務總額互核，抗告
    人所積欠債務遠逾其財產總值，是若以聲請人現有財產清償
    上開債務後原即無任何剩餘，倘宣告聲請人破產，尚須依破
    產法第97條規定優先清償第95條所定破產財團之管理費、變
    價及分配所生之費用、因破產債權人共同利益所需審判上之
    費用、破產管理人之報酬、破產人及其家屬之必要生活費及
    喪葬費等財團費用及第96條所定之財團債務，如此將致聲請
    人財產更形減少，且上開各該債權人亦不可能因此而受有任
    何分配，參酌上開司法院解釋、破產法第148條立法意旨及
    上開說明，實難認本件有宣告破產之實益及進行破產程序之
    必要。從而，原裁定駁回抗告人破產之聲請，理由雖有不同
    ，但結論並無二致。抗告人指摘原裁定不當，求予廢棄，為
    無理由，應予駁回。
五、據上論結，本件抗告為無理由，依破產法第5條、民事訴訟
    法第495條之1第1項、第449條第1項、第95條、第78條，裁
    定如主文。
中    華    民    國    95    年     8    月    23    日
                  民事第四庭  審判長法  官  王惠一
                                    法  官  林永茂
                                    法  官  王浦傑
上為正本係照原本作成。
如不服本裁定，僅得於收受本裁定正本送達後10日內以適用法規
顯有錯誤為理由，向本院提出再抗告狀（須附繕本一份及繳納再
抗告裁判費新台幣1千元)，並經本院許可後始可再抗告於最高法
院。
中    華    民    國    95    年     8    月    24    日
                                    書記官  廖英琇
【附記】
民事訴訟法第495條之1第2項準用同法第466條之1第1、2項規定
：
I對於第二審判決上訴，上訴人應委任律師為訴訟代理人。但上
  訴人或其法定代理人具有律師資格者，不在此限。
II上訴人之配偶、三親等內之血親、二親等內之姻親，或上訴人
  為法人、中央或地方機關時，其所屬專任人員具有律師資格並
  經法院認為適當者，亦得為第三審訴訟代理人。
                                               K


司法院資訊處製作；財團法人民間司法改革基金會備份。
